最高法院刑事判決　　　　　　　　　　　　　　　九十一年度台上字第六九○五號
　　上　訴　人　甲○○
　　選任辯護人　李清輝律師
右上訴人因違反毒品危害防制條例案件，不服台灣高等法院台南分院中華民國八十九
年八月十五日第二審更審判決（八十九年度上更(一)字第三三八號，起訴案號：台灣嘉
義地方法院檢察署八十七年度偵字第三八六三號），提起上訴，本院判決如左：
    主  文
原判決撤銷，發回台灣高等法院台南分院。
    理  由
本件原判決認定上訴人甲○○於民國（下同）八十五年、八十六年間曾有三次違反麻
醉藥品管理條例前科，其中於八十六年間因違反麻醉藥品管理條例案件，經台灣台中
地方法院判處有期徒刑六月，如易科罰金，以三百元折算一日確定，八十六年十一月
六日易科罰金執行完畢，仍不知悔改，竟與綽號「阿勇」之成年男子邱銘鏞、綽號「
阿妹」之成年女子賴淑華基於共同意圖營利之概括犯意聯絡，自八十七年四月二十九
日起至八十七年五月十九日邱銘鏞為警查獲前之某日止（起訴書誤載為自八十七年四
月間某日起至八十七年六月下旬止），分由邱銘鏞（其中非法販賣化學合成麻醉藥品
部分業經台灣高等法院台中分院八十七年度上訴字第二九九七號判處有期徒刑六年，
販賣海洛因部分尚未判決）及賴淑華（另案追緝中）負責購入毒品海洛因與化學合成
麻醉藥品安非他命，提供貨源，甲○○則提供其於中國農民銀行高雄分行帳號九六二
七三八號之帳戶，以收取販賣毒品價金之用，並負責以其所使用之00000000
00號、0000000000號行動電話為聯絡工具，與姓名、年籍均不詳綽號「
黑輪」、「禮仔」、「豐榮」之成年男子等買主接洽，俟姓名、年籍均不詳綽號「黑
輪」、「禮仔」、「豐榮」之成年男子將購買毒品之金額，存入甲○○上開帳戶後，
甲○○再以邱銘鏞、賴淑華所使用之0000000000號行動電話與之取得聯繫
，並帶領姓名、年籍均不詳綽號「黑輪」、「禮仔」、「豐榮」之成年男子至邱銘鏞
、賴淑華位於彰化縣員林鎮（起訴書誤載為彰化縣永靖鄉）之租住處向邱銘鏞、賴淑
華取貨，邱銘鏞則持甲○○所交付之上開帳戶金融卡提領販賣毒品所得款項之方式，
先後販賣海洛因及安非他命有十次，每賣出累計金額新台幣（下同）十萬元之毒品，
甲○○即得自邱銘鏞及賴淑華處免費獲得一錢安非他命牟利（每錢約四、五千元，共
抽取三次圖利）。嗣經甲○○之女友陳金慧將甲○○所有裝置於眼鏡袋內藏放在嘉義
市○○街三九號三樓四室租處之海洛因淨重○‧二五公克、安非他命淨重四‧三三公
克、有安非他命殘留之吸食器一支及藏放在陳金慧位於嘉義市○○街三八巷一號內之
有安非他命殘留之吸食器一支、無安非他命殘留之錫箔紙一捲等物品交由其兄陳建興
持向警方舉發後，始於八十八年七月一日晚上八時許，經警於嘉義市○○路三一八號
之麥當勞速食店內查獲甲○○，並於甲○○所駕駛車牌號碼ＲＳ｜八七四一號之自用
小客車內，查獲其所有供犯罪所用之記載販賣海洛因及安非他命數量、金額之記事簿
一本、聯絡販賣毒品0000000000號、0000000000號之行動電話
二支及甲○○上開帳戶存摺一本，始知上情等情，因而撤銷第一審關於販賣毒品及非
法販賣化學合成麻醉藥品部分之判決，改判論處上訴人幫助連續販賣毒品及幫助連續
販賣化學合成麻醉藥品罪刑（均為累犯），固非無見。
惟查：(一)、原審並未傳喚邱銘鏞、賴淑華到庭作證，僅依憑上訴人於偵審中之自白及
扣案筆記簿所為毒品交易之記載等事證，而認定上訴人有於八十七年四月二十九日起
至同年五月十九日邱銘鏞為警查獲前，連續十次幫助邱銘鏞、賴淑華販賣毒品海洛因
予綽號「黑輪」、「禮仔」、「豐榮」等男子云云，然賴淑華未據檢察官起訴販賣毒
品罪，而邱銘鏞被訴販賣毒品海洛因部分，則曾經台灣高等法院台中分院於八十八年
四月六日以八十七年度上訴字第二九九七號判決無罪在案，有該判決書影本附於原審
上更(一)字卷（第三十二頁至第三十五頁）可稽。究竟上訴人有無連續幫助邱銘鏞、賴
淑華販賣海洛因毒品之犯行，事實仍欠明瞭，原審未詳予查明，遽為判決，尚嫌速斷
，並有查證未盡之違誤。(二)犯販賣毒品罪，供出煙毒來源，因而破獲者以及犯非法販
賣化學合成麻醉藥品罪供出麻醉藥品來源因而破獲者，均得減輕其刑。此觀肅清煙毒
條例第十一條、麻醉藥品管理條例第十三條之三規定自明。上訴人因涉嫌本件販賣毒
品及化學合成麻醉藥品（安非他命）罪嫌，經警察於八十七年七月一日下午八時許查
獲，於翌日移送檢察官執行押，於押期間內配合檢察官及警方之偵查而供出毒品
海洛因及安非他命來源係來自於邱銘鏞、謝錦灑等人，警方亦因而查獲邱銘鏞等人販
賣毒品海洛因及安非他命案件，此似有本件起訴書之記載，上訴人於警訊及檢察官偵
查中之供述筆錄以及卷附嘉義市警察局第一分局刑事案件移送書（均附於偵字第三八
六三號卷內）可資參酌認定。倘認上開事實無訛，則上訴人本件犯罪，似非不得依上
揭規定減輕其刑。原判決認應僅於上訴人同時間所犯吸食毒品海洛因及安非他命罪，
依上揭規定減輕其刑，上訴人本件犯罪，不能依上揭規定減輕其刑，其法律見解亦有
可議。上訴意旨執以指摘原判決不當，尚非全無理由，應認原判決有撤銷發回更審之
原因。
據上論結，應依刑事訴訟法第三百九十七條、第四百零一條，判決如主文。
中      華      民      國    九十一    年     十二     月      五      日
                              最高法院刑事第十一庭
                                  審判長法官  呂  潮  澤
                                        法官  白  文  漳
                                        法官  陳  世  雄
                                        法官  孫  增  同
                                        法官  林  開  任
      右正本證明與原本無異
                                              書  記  官
中      華      民      國    九十一    年     十二     月      九      日
